高雄高等行政法院簡易判決　　　　　　　　　　　　　九十三年度簡字第二二七號
　　原　　　告　甲○○
　　被　　　告　高雄市稅捐稽徵處
　　代　表　人　乙○○　處長
右當事人間因房屋稅事件，原告不服高雄市政府中華民國九十三年五月三日高市府法
一字第○九三○○二四五六一號訴願決定，提起行政訴訟。本院判決如左：
　　主  文
原告之訴駁回。
訴訟費用由原告負擔。
    事實及理由
一、緣原告於民國（下同）九十二年二月二十日向臺灣高雄地方法院標購高雄市左營
    區○○○路二○二號房屋，並於同年三月十日取得法院核發之不動產權利移轉證
    書。被告所屬左營分處遂以原告為系爭房屋所有人核定原告應繳納上開房屋九十
    二年四月至六月房屋稅新台幣（下同）四、三一四元。原告不服，申請復查，未
    獲變更；提起訴願，亦遭駁回；遂提起本行政訴訟，並主張：雖取得系爭房屋所
    有權，但因法院遲未點交，仍由訴外人即原所有權人邱喜麗住居，原告已於九十
    三年三月三十一日依法申請將房屋稅納稅義務人變更為現住人邱喜麗，並經核定
    在案，被告九十三年九月二十四日所為本件九十二年四月至六月房屋稅稅額繳款
    書，納稅義務人仍為原告，其處分屬重大明顯之瑕疵有無效或得撤銷之情形，亦
    與租稅法公平正義及實質課稅等原則相牴觸。又房屋稅條例第四條第三項之規定
    為同法（條）第一項之特別規定，依中央法規標準法第十六條之規定，前者應優
    先適用。另被告之行為違背行政程序法第一條、第四條、第五條、第七條、第八
    條、第九條、第十條及第一百十條之規定，其處分自屬違法等語，併聲明求為判
    決訴願決定及原處分均撤銷。被告則以：(一)按房屋稅條例第四條規定：房屋稅向
    房屋所有人徵收之。其設有典權者，向典權人徵收之。共有房屋向共有人徵收之
    ，由共有人推定一人繳納，其不為推定者，由現住人或使用人代繳。前項代繳之
    房屋稅，在其應負擔部分以外之稅款，對於其他共有人有求償權。第一項所有權
    人或典權人住址不明，或非居住房屋所在地者，應由管理人或現住人繳納之。如
    屬出租，應由承租人負責代繳，抵扣房租。未辦建物所有權第一次登記且所有人
    不明之房屋，其房屋稅向使用執照所載起造人徵收之；無使用執照者，向建造執
    照所載起造人徵收之；無建造執照者，向現住人或管理人徵收之。又強制執行法
    第九十八條規定：「拍賣之不動產，買受人自領取執行法院所核發給權利移轉證
    書之日起，取得該不動產之所有權。」另高雄市房屋稅徵收自治條例第九條規定
    ：房屋典賣移轉，應於事實發生之次月起向承受人課徵。原告於九十二年二月二
    十日向臺灣高雄地方法院標購高雄市左營區○○○路二○二號房屋，同年三月十
    日取得該院核發不動產權利移轉證書，於九十二年三月十日向被告之左營分處申
    報契稅，經被告之左營分處核定原告應繳納該屋九十二年四月至六月房屋稅四、
    三一四元，揆諸首揭房屋稅條例、強制執行法、高雄市房屋稅徵收自治條例法律
    規定，於法並無不合。被告依租稅法律主義依法課稅、依法行政，核與行政程序
    法立法目的及行政之一般法律原則無違。原告指稱：被告之行為違背行政程序法
    第一條、第四條、第五條、第七條、第八條、第九條、第十條及第一百十條之規
    定，並與租稅公平正義及實質課稅等原則相牴觸，與事實不符，委不足採。(二)原
    告主張房屋稅條例第四條第三項之規定為同法條第一項之特別規定，依中央法規
    標準法第十六條之規定，前者應優先適用云云。則按不動產物權依法律行為而取
    得設定、喪失、及變更者，非經登記，不生效力，為民法第七百五十八條所明定
    。而因強制執行於登記前已取得不動產物權者，非經登記，不得處分物權，為同
    法第七百五十九條所明定。又強制執行法第九十八條第一項規定：「拍賣之不動
    產，買受人自領取執行法院所核發給權利移轉證書之日起，取得該不動產之所有
    權。」職是，不動產拍賣之買受人（承受人），自領取執行法院所核發給權利移
    轉證書之日起，取得該不動產之所有權，對該不動產負有繳納稅捐之義務；此徵
    之台灣省財政廳五十八年七月十五日財稅三字第一八八三一號令核釋略以「拍賣
    之不動產，買受人自領取執行法院所核發給權利移轉證書之日起，取得該不動產
    之所有權。本案法院於五十七年十二月九日發給其權利移轉證明書，依照上開條
    例規定，其應納五十七年下期房屋稅，應自法院發給權利移轉證書之日起計課」
    益證明確。又按首揭房屋稅條例第四條第一項及第三項規定：「房屋稅向房屋所
    有人徵收之。．．．第一項所有權人或典權人住址不明，或非居住房屋所在地者
    ，應由管理人或現住人繳納之．．．。」核其立法意旨，乃房屋稅係以房屋所有
    權人為課徵對象，於房屋所有權人有不明或房屋所有權人非居住房屋所在地之情
    況下，為確保稅捐之徵收及開徵作業之便利，稽徵機關可基於法律規定另課予管
    理人或現住人繳納房屋稅之義務。惟此項課徵對象選定權限之賦予僅在確保稅捐
    之收入無虞及簡化稽徵作業程序，而非改變稽徵機關課徵房屋稅之對象亦非賦予
    房屋所有權人有選擇由其本人繳納或由現住人、管理人繳納之權利。換言之，房
    屋稅應向房屋所有權人課徵，惟稽徵程序如遇有作業上之困難（如所有人或典權
    人不明，或非居住房屋所在地）例外者，可請房屋現住人或管理人繳納。非謂稽
    徵機關依一般稽徵程序向房屋所有權人徵收房屋稅之作業，在尚無窒礙難行之前
    提下，可任由稽徵機關本於職權或由房屋所有權人申請指定使用人或管理人繳納
    房屋稅。故房屋稅條例第四條第一項應為原則性之規定；而同條第三項乃為補充
    稽徵機關課徵房屋稅所為之補充規定。原告指稱：「房屋稅條例第四條第三項之
    規定為同法條第一項之特別規定，依中央法規標準法第十六條之規定，前者應優
    先適用。」乙節，容屬對法令之誤解等語資為抗辯，併聲明求為判決駁回原告之
    訴。
二、經查，原告係於九十二年二月二十日向臺灣高雄地方法院標購系爭房屋，並於同
    年三月十日取得法院核發之不動產權利移轉證書等情，有台灣高雄地方法院不動
    產權利移轉證書影本在卷可稽，並為兩造所不爭，自堪認定。而原告提起本件訴
    訟，主張系爭房屋九十二年四月至六月間之房屋稅不應向其課徵，無非以該課稅
    期間系爭房屋尚未經法院點交予原告，仍由原所有權人邱喜麗住居，被告應向現
    住人課徵等語資為爭執。爰分述如下：
（一）按「房屋稅，以附著於土地之各種房屋及有關增加該房屋使用價值之建築物為
      課徵對象。」「房屋稅向房屋所有人徵收之。．．．第一項所有權人或典權人
      住址不明，或非居住房屋所在地者，應由管理人或現住人繳納之。」為行為時
      房屋稅條例第三條、第四條第一項、第三項所明定。次按「房屋典賣移轉，應
      於事實發生之次月起向承受人課徵。」高雄市房屋稅徵收自治條例第九條亦有
      明文。
（二）第按首揭房屋稅條例第四條第一項及第三項規定，核其立法意旨，乃房屋稅係
      以房屋所有權人為課徵對象，然於房屋所有權人有不明或房屋所有權人非居住
      房屋所在地之情況下，為確保稅捐之徵收及開徵作業之便利，稽徵機關可基於
      法律規定另課予管理人或現住人繳納房屋稅之義務。惟此項課徵對象選定權限
      之賦予僅在確保稅捐之收入無虞及簡化稽徵作業程序，而非改變稽徵機關課徵
      房屋稅之對象；換言之，房屋稅應向房屋所有權人課徵，惟稽徵程序如遇有作
      業上之困難（如所有人或典權人不明，或非居住房屋所在地），例外可向房屋
      現住人或管理人要求繳納，非謂稽徵機關依一般稽徵程序向房屋所有權人徵收
      房屋稅之作業，尚無窒礙難行之前提下，仍可由稽徵機關本於職權或由房屋所
      有權人申請指定使用人或管理人繳納房屋稅徒增作業程序。故房屋稅條例第四
      條第一項應為原則性之規定；而同條第三項乃為補充稽徵機關課徵房屋稅所為
      之補充規定。又按拍賣之不動產，買受人自領得執行法院所發給權利移轉證書
      之日起，取得該不動產所有權，為強制執行法第九十八條所明定。是故不動產
      經法院強制執行者，其所有權之變動自拍定人取得法院發給之權利移轉證書後
      ，該拍定人即取得該房屋之所有權，而成為房屋稅之納稅主體。
（三）本件系爭房屋既已由原告標購取得，且於九十二年三月十日取得拍賣法院核發
      之權利移轉證書，則原告當日即因上述法律規定而取得系爭房屋所有權，成為
      系爭房屋之房屋稅納稅主體。是被告依據前述行為時房屋稅條例第四條及高雄
      市房屋稅徵收自治條例第九條規定，以原告作為課徵房屋稅之主體，即無不合
      。至原告雖曾向被告申請應由現住人邱喜麗（即房屋前所有權人）負責完納系
      爭房屋稅，並經被告之左營分處以九十二年四月二日高市稽佐財字第○九二○
      ○六四一三號函請訴外人邱喜麗繳納，惟業經訴外人邱喜麗以電話向被告之左
      營分處提出異議，該分處亦將該異議結果函知原告在案，有前開通知函及被告
      之左營分處九十二年十月六日高市稽佐財字第○九二○○二五二三六號函附於
      原處分卷可考；第查房屋稅條例第四條第三項立法目的係為徵收便利，法條規
      定是著眼於如房屋所有權人不在應稅房屋之所在地，將增加稽徵機關徵稅之困
      難，故採就地課稅方式，規定所有權人住址不明或非居住房屋所在地者，應由
      管理人及現住人負繳稅義務，承租人則負代繳義務，業如前述；而房屋稅依現
      制，為直轄市及縣（市）稅，由直轄市及縣市主管稽徵機關徵收，從而徵收是
      否便利、有無困難，應以直轄市及縣市觀點判斷之。本件依原告提出之前開拍
      賣法院訂於九十二年六月十七日執行點交系爭房屋通知書，雖得認原告於九十
      二年四月至六月間，尚未實際居住於課稅房屋現址，然其住址（高雄市鼓山區
      ○○○路一九四巷四號三樓）與課稅房屋仍屬同一直轄市之高雄市，被告以相
      較於向已異議之現住人徵收更為便利之考量後，仍以房屋所有權人之原告為納
      稅義務人，揆諸前開說明，並無違法可言。原告認僅得向現住人課徵，顯有誤
      解。
（四）第查被告之左營分處雖曾以九十二年四月二日高市稽左財字第○九二○○○六
      四一三號函及同年五月九日高市稽左財字第○九二○○○九九一一號函請系爭
      房屋現住人繳納系爭房屋稅，然核此繳納之性質，依前揭說明，乃被告之左營
      分處所為通知現住人繳納之權宜措施，未有減免原告稅捐之效果，原告自無主
      張信賴保護原則可言。被告既係依前開法律規定，據以為本件處分，其作成處
      分之程序即無違法可言，原告空言主張被告之處分有違行政程序法第一條、第
      四條、第五條、第七條、第八條、第九條、第十條及第一百十條之規定及房屋
      稅條例第四條第三項應優先於同條第一項適用云云，容無足採。
三、綜上所述，原告主張其非房屋現住人，被告應向現住人課徵系爭房屋稅，不得以
    原告為課稅義務人云云，並無可採。被告以原告為系爭房屋九十二年四月至六月
    之房屋稅納稅義務人，對之課徵四、三一四元之房屋稅，並無違誤，訴願決定予
    以維持，亦無不合，原告提起本件訴訟，求為撤銷，為無理由，應予駁回。並不
    經言詞辯論為之。
四、據上論結，本件原告之訴為無理由，依行政訴訟法第二百三十三條第一項、第二
    百三十六條、第一百九十五條第一項後段、第九十八條第三項前段，判決如主文
    。
中　　　華　　　民　　　國    九十三　　年　  　七　　　月　　  三十　　日
                              高雄高等行政法院第三庭
                                          法      官　江幸垠
右為正本係照原本作成。
如不服本判決，應於送達後二十日內，向本院提出上訴狀並表明上訴理由，如於本判
決宣示後送達前提起上訴者，應於判決送達後二十日內補提上訴理由書（須按他造當
事人人數附繕本）。
提起上訴應預繳送達用雙掛號郵票七份（每份三十四元）。
中　　　華　　　民　　　國    九十三　　年　  　七　　　月　　  三十　　日
                                          法院書記官  洪美智
附註：
行政訴訟法第二百三十五條（第一項、第二項）：
對於適用簡易程序之裁判提起上訴或抗告，須經最高行政法院之許可。
前項許可，以訴訟事件所涉及之法律見解具有原則性者為限。
